臺灣高等法院臺南分院刑事裁定
110年度毒抗字第605號
抗  告  人
即  被  告  鄭良湖

上列抗告人因觀察、勒戒案件，不服臺灣臺南地方法院中華民國
110年6月30日裁定（110年度毒聲字第621號），提起抗告，本院
裁定如下：
    主  文
抗告駁回。
    理  由
一、抗告意旨略以：抗告人即被告甲○○經臺灣臺南地方法院裁定
    送勒戒處所觀察、勒戒。惟抗告人已自首並供出毒品藥頭，
    請給予抗告人改過自新之機會，抗告人今後絕不會再沾染毒
    品，是請求撤銷原裁定，更為適當之裁定云云。
二、按甲基安非他命為毒品危害防制條例第2條第2款所規定之第
    第二級毒品。又犯第10條之罪者，檢察官應聲請法院裁定，
    或少年法院（地方法院少年法庭）應先裁定，令被告或少年
    入勒戒處所觀察、勒戒，其期間不得逾2月，毒品危害防制
    條例第20條第1項定有明文。復按109年1月15日修正公布、
    同年7月15日施行之毒品危害防制條例第20條第3項規定，犯
    第10條之罪於觀察、勒戒或強制戒治執行完畢釋放後，3年
    後再犯第10條之罪者，適用本條前2項之規定。上開所謂「3
    年後再犯」，只要本次再犯（不論修正施行前、後）距最近
    1次觀察、勒戒或強制戒治執行完畢釋放，已逾3年者，即該
    當之，不因其間有無犯第10條之罪經起訴、判刑或執行而受
    影響（最高法院109年度台上大字第3826號裁定參照）。　
三、經查：
㈠、抗告人基於施用第二級毒品甲基安非他命之犯意，分別為：⑴
    、於民國110年1月5日下午5時30分許，在臺南市○區○○路○段
    00號友人之住處內，以將第二級毒品甲基安非他命置於玻璃
    球內燒烤吸食其煙霧之方式，施用第二級毒品甲基安非他命
    1次。嗣於110年1月6日下午2時38分許，在臺灣臺南地方檢
    察署觀護人室採尿送驗後，結果呈安非他命、甲基安非他命
    陽性反應；⑵、於110年2月7日下午2時許，在臺南市○區○○路
    000號住處內，以將第二級毒品甲基安非他命置於玻璃球內
    燒烤吸食其煙霧之方式，施用第二級毒品甲基安非他命1次
    。嗣於110年2月8日下午2時16分許，經臺灣臺南地方檢察署
    觀護人室採尿送驗後，結果呈安非他命、甲基安非他命陽性
    反應；⑶、於110年2月24日下午2時35分許為觀護人採尿回溯
    96小時內之某時許，在不詳地點，以不詳方式，施用第二級
    毒品甲基安非他命1次。嗣於110年2月24日下午2時35分許，
    經臺灣臺南地方檢察署觀護人室採尿送驗後，結果呈安非他
    命、甲基安非他命陽性反應。上揭犯罪事實⑴⑵部分，業據被
    告於警詢坦承不諱，且被告上開經採尿送驗之結果，確呈安
    非他命、甲基安非他命陽性反應等情，此有台灣檢驗科技股
    份有限公司濫用藥物實驗室-高雄濫用藥物檢驗報告、臺灣
    臺南地方檢察署施用毒品犯尿液檢體監管紀錄表(見警7957
    卷第7、9頁；警1612卷第13、15頁)在卷可稽，被告上開施
    用第二級毒品之犯行，洵堪認定。另上揭犯罪事實⑶，被告
    雖於警詢否認，並辯稱：係於110年2月17日吸食毒品云云，
    惟查，被告於110年2月24日下午2時35分許，經臺灣臺南地
    方檢察署觀護人室採尿送驗後，結果呈安非他命、甲基安非
    他命陽性反應等情，有台灣檢驗科技股份有限公司濫用藥物
    實驗室-高雄濫用藥物檢驗報告、臺灣臺南地方檢察署施用
    毒品犯尿液檢體監管紀錄表(見警5085卷第11、13頁)附卷可
    參，且被告抗告意旨復未再否認此部分施用之犯行，是被告
    前揭所辯，不足採信，被告前揭施用第二級毒品之犯行，亦
    堪認定。
㈡、本案抗告人前因施用毒品案件，經臺灣臺南地方法院以101年
    度毒聲字第237號裁定送觀察、勒戒，嗣於執行後無繼續施
    用毒品之傾向，於101年11月7日執行完畢釋放出所，並經臺
    灣臺南地方檢察署檢察官以101年度毒偵字第774號不起訴處
    分書為不起訴處分等情，有該不起訴處分書及臺灣高等法院
    被告前案紀錄表在卷可稽。故抗告人本案施用第二級毒品之
    時間，即110年1月5日、同年2月7日、同年2月24日下午2時3
    5分許回溯96小時內某時，距離最近一次觀察、勒戒執行完
    畢釋放日既均已逾3年，依前開說明，本案即應裁定送觀察
    、勒戒。原審因檢察官聲請，依毒品危害防制條例第20條第
    1項、第3項規定，裁定抗告人應送勒戒處所觀察、勒戒，本
    院經核原審認事用法，並無不合。
㈢、另毒品戒除不易，須經長期且持續之治療，為醫療及司法界
    之共識，施用毒品者既被視為「病患性犯人」，最佳處遇方
    式即為治療，期能逐漸減少毒品施用之頻率及數量，進而達
    到戒除毒癮的完全治癒目標。毒品危害防制條例所規定之觀
    察、勒戒處分，其立法意旨在幫助施用毒品者戒除毒癮，該
    處分之性質非為懲戒行為人，而係為消滅行為人再次施用毒
    品之危險性，目的在戒除行為人施用毒品之身癮及心癮措施
    ，觀察、勒戒係導入一療程觀念，針對行為人將來之危險所
    為預防、矯治措施之保安處分，以達教化與治療之目的，可
    謂刑罰之補充制度，從而毒品危害防制條例本身所規定之觀
    察、勒戒及強制戒治等保安處分，雖兼具自由刑之性質，卻
    有刑罰不可替代之教化治療作用，且觀察、勒戒既屬用以矯
    治、預防行為人反社會性格，而具社會保安功能之保安處分
    ，當無因行為人之個人或家庭因素而免予執行之理。
四、又毒品危害防制條例第20條第1項、第3項關於觀察、勒戒之
    規定，係屬強制規定，除有毒品危害防制條例第21條、第24
    條之情形，可排除適用觀察、勒戒之程序外，只要違反毒品
    危害防制條例第10條之規定者，檢察官即應向法院聲請裁定
    其入勒戒處所觀察、勒戒，法院並應據以裁定，尚無自由斟
    酌以其他方式替代或得以其他原因免予執行之權。綜上所述
    ，檢察官偵查後，審酌個案情形，本於職權並未依毒品危害
    防制條例第24條第1項為附完成戒癮治療之緩起訴處分，而
    係向原審聲請裁定將抗告人送觀察、勒戒，難認有何違誤。
    準此，原審依檢察官之聲請，裁定應將抗告人送勒戒處所施
    以觀察、勒戒，經核於法尚無不合。抗告人以上開情詞，據
    以提起抗告，為無理由，應予駁回。
五、據上論斷，應依刑事訴訟法第412條，裁定如主文。 
中　　華　　民　　國　　110 　年　　7 　　月　　30　　日
                 刑事第四庭     審判長法  官　郭玫利
                                      法  官　曾子珍
                                      法　官  陳金虎
以上正本證明與原本無異。
不得再抗告。
　　　                           　　 書記官　蘇文儀 
中　　華　　民　　國　　110 　年　　7 　　月　　30　　日